臺灣臺北地方法院刑事判決　　　　　　　96年度易字第1515號
　　公　訴　人　臺灣臺北地方法院檢察署檢察官
　　被　　　告　丙○○
　　　　　　　　乙○○
上列被告等因詐欺案件，經檢察官提起公訴（95年度偵字第2632
9號），被告等於準備程序期日就被訴事實均為有罪之陳述，經
本院合議庭裁定由受命法官獨任進行簡式審判程序，判決如下：
    主  文
丙○○幫助共同意圖為自己不法之所有，以詐術使人將本人之物
交付，處有期徒刑月，如易科罰金，以新臺幣壹仟元折算壹日
，減為有期徒刑壹月拾伍日，如易科罰金，以新臺幣壹仟元折算
壹日。緩刑貳年。
乙○○幫助共同意圖為自己不法之所有，以詐術使人將本人之物
交付，處有期徒刑貳月，如易科罰金，以新臺幣壹仟元折算壹日
，減為有期徒刑壹月，如易科罰金，以新臺幣壹仟元折算壹日。
緩刑貳年。
    事  實
一、丙○○依其社會經驗，對於不詳人士收集他人名義之存摺、
    印章、提款卡等，可能係為遂行財產上犯罪之目的，若將個
    人帳戶提供他人使用，當可預見該帳戶足供為有意犯罪之人
    詐欺取財之人頭帳戶等情非不得知悉，且不違背其本意，竟
    仍為順利辦理信用貸款，基於幫助他人詐欺取財之不確定故
    意，按廣告上所載電話，與真實姓名、年籍不詳，自稱「林
    先生」之成年男子（下稱「林先生」）聯絡，依指示於民國
    （下同）九十五年六月二十八日，將其在聯邦商業銀行臺北
    分行（址設臺北市○○○路○段一○九號一樓，下簡稱聯邦
    銀行）所開立帳號000000000000號（九十二年
    五月八日申立該帳戶）之存摺、印鑑、提款卡，透過超峰速
    件運送股份有限公司（址設臺中市○○區○○路四一號四樓
    〈下簡稱超峰快遞〉），以包裹快遞方式，送至臺中市北屯
    站、自稱為「大眾理財」機構所屬之不詳人士，並以電話告
    知「林先生」其上揭帳戶之密碼。適有擔任某卡拉ＯＫ店之
    服務生乙○○，對於若有不詳人士給付代價請求代領包裹，
    可能係為達遂行犯罪兼以隱瞞身分目的等情並非不得知悉，
    仍基於幫助他人犯罪之不確定故意，因受店內某真實姓名、
    年籍均不詳、自稱「阿宏」之成年男子（下稱「阿宏」）委
    託，即以新臺幣（下同）二千元之代價，前往上開超峰快遞
    領取上開包裹，並交予「阿宏」使用。嗣「林先生」、「阿
    宏」等人所屬之犯罪集團取得丙○○前揭帳戶之存摺、印鑑
    、提款卡、密碼後，即基於為自己不法所有之犯意聯絡，推
    由其中某位真實姓名、年籍不詳之成年人於九十五年七月七
    日，撥打電話予甲○○，佯稱係其友人芳宇，訛稱要標會，
    但尚欠款項一萬三千元，要求其先匯錢至丙○○上開帳戶，
    使甲○○限於錯誤，依該犯罪集團成員之指示，於同日前往
    臺北市○○○路之合作金庫銀行以自動櫃員機匯款七千元至
    丙○○上開帳戶內，迨甲○○向友人查證後，始悉受騙，而
    報警循線查獲上情。
二、案經甲○○訴由臺北市政府警察局松山分局報告臺灣臺北地
    方法院檢察署檢察官偵查起訴。
    理  由
一、本件係經被告二人於準備程序期日均為有罪之陳述，而經本
    院合議庭裁定由受命法官獨任以簡式審判程序加以審理，則
    依據刑事訴訟法第二百七十三條之二、同法第一百五十九條
    第二項之規定，不適用傳聞法則有關限制證據能力之相關規
    定；並依同法第三百十條之二準用同法第四百五十四條之規
    定，製作略式判決書，依法僅需記載犯罪事實、證據名稱及
    應適用之法條，並得以簡略方式為之，如認定之犯罪事實、
    證據及應適用之法條，與檢察官聲請簡易判決處刑書或起訴
    書之記載相同者，得引用之，合先敘明。
二、上揭犯罪事實，業經被告丙○○、乙○○二人於本院時坦承
    不諱，並當庭認罪之表示（本院卷九十六年七月六日準備程
    序筆錄及同日審判筆錄），核與被害人甲○○於警訊時及偵
    查中陳述之內容（見九十五年度偵字第二六三二九號偵查卷
    第五至六、一○三頁）大致相符，復有超峰快遞收送貨單影
    本、財團法人聯合徵信中心丙○○警示帳戶案件通報單、臺
    北市政府警察局中山分局受理各類案件紀錄表、該局受理刑
    事案件報案三聯單、內政部警政署反詐騙案件紀錄表、受理
    詐騙帳戶通報警示、詐騙電話斷話簡便格式表、聯邦商業銀
    行臺北分行九十五年八月二日（九五）聯臺北字第○二二六
    號函檢送丙○○帳號000000000000號帳戶之客
    戶基本資料、存款印鑑卡影本及九十五年七月七日之存提款
    明細紀錄、合作金庫自動櫃員機交易明細單影本（即被害人
    甲○○之匯款資料）各一紙（以上分見九十五年度偵字第二
    六三二九號偵查卷第二一、二二、二四、二五至三一、四五
    、四七頁）在卷足稽。綜上，本件事證明確，被告二人犯行
    ，均堪認定，應依法論科。
三、按刑法上之幫助犯，係對於犯罪與正犯有共同之認識，而以
    幫助之意思，對於正犯資以助力，而未參與實施犯罪之行為
    者而言；幫助犯係從屬於正犯而成立，以正犯已經犯罪為要
    件，故幫助犯並非其幫助行為一經完成，即成立犯罪，必其
    幫助行為或其影響力持續至正犯實施犯罪始行成立，有關追
    訴權時效，告訴期間等，亦自正犯完成犯罪時開始進行，是
    否合乎減刑要件，有無減刑條例等相關法律之適用，亦應以
    該時點為準據（最高法院八十八年度臺上字第一二七○號及
    八十六年度臺上字第二二號判決意旨併同參照）。查：本案
    雖無證據證明被告二人參與正犯詐欺犯行之構成要件行為，
    然被告二人各自基於幫助他人犯罪之不確定故意，由被告丙○○提供上揭聯邦銀行之銀行帳戶存摺、提款卡、密碼等；
    由被告乙○○前往超峰快遞代為領取被告丙○○所寄送之前
    揭帳戶資料予「阿宏」，而「林先生」、「阿宏」等人所屬
    之詐騙集團即藉此詐騙被害人匯款得手，核其二人所為，均
    係犯刑法第三十條第一項、第三百三十九條第一項之幫助詐
    欺取財罪。而真實姓名、年籍均不詳，自稱「林先生」、「
    阿宏」等成年人及其他詐騙集團成員，對於所為之上開詐欺
    犯行，均具犯意聯絡、行為分擔，自屬共同正犯。至被告二
    人均係基於幫助詐騙集團為詐欺犯行之不確定故意，而為構
    成要件以外之行為，為幫助犯，依刑法第三十條第二項規定
    ，按正犯之刑減輕之。爰審酌被告二人均無前科，素行良好
    ，此有臺灣高等法院被告前案紀錄表各一份附卷可稽，其犯
    罪之動機、目的，被告丙○○係為方便申辦貸款，而將自己
    銀行帳戶提供予他人任意使用，被告乙○○乃因貪圖二千元
    小利，其等均係一時失察而誤蹈法網，惟對於社會交易安全
    產生負面影響甚大，且增加政府查緝此類犯罪之困難，並因
    而導致被害人蒙受財產上損失，犯罪所生危害非微，復斟酌
    其等之生活狀況、智識程度，又均於本院審理時坦承不諱，
    甚有悔意，犯罪後之態度尚佳等一切情狀，各量處如主文所
    示之刑，併諭知易科罰金之折算標準，以示懲戒。
四、末以，按犯罪在中華民國九十六年四月二十四日以前者，除
    本條例另有規定外，有期徒刑、拘役或罰金，減其刑或金額
    二分之一；犯最重本刑為五年以下有期徒刑以下之刑之罪，
    依本條例規定減為六月以下有期徒刑、拘役者，應於為減刑
    裁判時，併諭知易科罰金折算之標準，中華民國九十六年罪
    犯減刑條例第二條第一項第三款、第九條定有明文。查：被
    告二人犯罪時間均於九十六年四月二十四日以前，且所犯屬
    中華民國九十六年罪犯減刑條例規定之罪，揆諸前揭法條，
    應依法減其宣告刑二分之一，並遞減之。
五、再者，被告二人均未曾因故意犯罪受有期徒刑以上刑之宣告
    ，有上開被告前案紀錄表在卷可稽，其等因一時失察，致觸
    犯本件犯行，惟念及歷此次教訓後，當能知所警惕，信無再
    犯之虞，又被害人當庭表示願意原諒被告二人（見本院卷九
    十六年七月六日審判筆錄第二頁），參酌檢察官同意予以被
    告二人緩刑機會之意見，本院因認對其等所宣告之刑，以暫
    不執行為適當，爰均併予宣告緩刑二年，以啟自新。
據上論結，爰依刑事訴訟法第二百七十三條之一第一項、第二百
九十九條第一項前段，刑法第三十條第一項、第二項、第三百三
十九條第一項、第四十一條第一項前段、第七十四條第一項第一
款，刑法施行法第一條之一，中華民國九十六年罪犯減刑條例第
第二條第一項第三款、第七條、第九條，判決如主文。
本案經檢察官黃惠敏到庭執行職務。
中　　華　　民　　國　　96　　年　 　7　　月　  20　　日
                      刑事第十六庭 法　官  徐千惠
上正本證明與原本無異。
如不服本判決，應於判決送達後10日內向本院提出上訴狀（應抄
附繕本）。告訴人或被害人如對於本判決不服者，應具備理由請
求檢察官上訴，其上訴期間之計算係以檢察官收受判決正本之日
期為準。
                                   書記官  李典育
中　　華　　民　　國　　96　　年　　7 　　月　　23　　日
附錄論罪科刑法條全文如下：
中華民國刑法第339條
（普通詐欺罪）
意圖為自己或第三人不法之所有，以詐術使人將本人或第三人之
物交付者，處5年以下有期徒刑、拘役或科或併科1千元以下罰金
。
以前項方法得財產上不法之利益或使第三人得之者，亦同。
前二項之未遂犯罰之。
